【裁判字號】    99,交訴,31
【裁判日期】    991029
【裁判案由】    公共危險
【裁判全文】
臺灣雲林地方法院刑事判決              99年度交訴字第31號
公  訴  人  臺灣雲林地方法院檢察署檢察官
被      告  甲○○
上列被告因公共危險案件，經檢察官提起公訴（99年度撤緩偵字
第113 號），被告於本院準備程序中就被訴事實為有罪之陳述，
經法官告知簡式審判程序意旨，並聽取當事人意見後，經本院裁
定進行簡式審判程序，判決如下：
    主      文
甲○○駕駛動力交通工具肇事，致人受傷而逃逸，處有期徒刑陸
月，如易科罰金，以新臺幣壹仟元折算壹日，緩刑貳年。
    事實及理由
一、犯罪事實
    甲○○於民國98年11月30日上午9 時35分許，駕駛車牌號碼
    LD-2089 號自用小客車，沿雲林縣元長鄉○○○ 號縣道由南往
    北方向行駛，行經該160 號縣道與雲林縣元長鄉潭西村元長
    128 南8 電線桿旁產業道路之交岔路口時，原應注意行經無
    號誌之交岔路口時須減速慢行，並作隨時停車之準備，且汽
    車行駛時，駕駛人應注意車前狀況，隨時採取必要之安全措
    施，而依當時天候晴、日間自然光線、路面乾燥無缺陷、無
    障礙物、視距良好，並無不能注意之情事，竟疏未注意及此
    ，適有乙○○○騎乘車牌號碼QR7-253 號輕型機車，沿上開
    產業道路由東往西方向行駛，於行經該無號誌交岔路口時，
    遭甲○○所駕駛之車輛右側車頭撞擊乙○○○騎乘之車輛前
    車頭，因而乙○○○當場人車倒地遭機車壓住，並受有下背
    挫傷等傷害（過失傷害部分未據告訴）。詎甲○○於上開時
    、地肇事後，僅下車扶起乙○○○機車時，其明知乙○○○
    所穿長褲已因車禍磨破，顯然受有傷害，竟仍基於肇事逃逸
    之故意，未於第一時間向警方報案或聯絡救護車前來為必要
    之救護，亦未留於現場照料，只塞給乙○○○新臺幣（下同
    ）4000元，並藉詞要去聯絡車行前來修理乙○○○所駕駛之
    機車，在未留下姓名、聯絡方式下，即逕行駕車逃離現場。
    嗣乙○○○在該處久候未見車行之人及甲○○返回現場，員
    警據報前來處理，經路旁圍觀民眾告知可疑肇事人員，員警
    循線通知甲○○到案說明，始查知上情。
二、認定犯罪事實所憑之證據及理由
  (一)、本件被告甲○○所犯之罪，係死刑、無期徒刑、最輕本刑
      為3 年以上有期徒刑以外之罪，其於準備程序就前揭被訴
      事實為有罪之陳述，經受命法官告知簡式審判程序之旨，
      並聽取其與公訴人之意見後，本院合議庭裁定，依刑事訴
      訟法第27 3條之1 規定，由受命法官獨任進行簡式審判程
      序，是本案之證據調查，依刑事訴訟法第273 條之2 規定
      ，不受同法第159 條第1 項、第161 條之2 、第161 條之
      3 、第163 條之1 及第164 條至第170 條規定之限制，合
      先敘明。
  (二)、訊據被告對上開犯行坦承不諱，並經告訴人乙○○○及證
      人即巨發機車行老闆王國銘指述纂詳，且有道路交通事故
      現場圖、道路交通事故調查報告表（一）、道路交通事故
      調查報告表（二）、中國醫藥大學北港附設醫院診斷證明
      書、虎尾交通小隊警員鄒育仁職務報告職務份及現場蒐證
      照片20張附卷足參，堪認被告之任意性自白與客觀事實大
      致相合。按汽車行經交叉路口時，本應注意行經無號誌之
      交岔路口應減速慢行作隨時停車之準備，且汽車行駛時，
      駕駛人應注意車前狀況，隨時採取必要之安全措施，分為
      道路交通安全規則第93條第1 項第2 款及第94條第3 項明
      文。衡諸被告駕駛該車輛行經上開地點時，當時周遭情狀
      ，依道路交通事故調查報告表（一）記載為天候晴、日間
      自然光線、路面乾燥無缺陷、無障礙物、視距良好，被告
      在未有不能注意情況下，竟疏未注意導致告訴人受有下背
      挫傷，其有肇事乙節灼然。再以被告自承伊有看見告訴人
      長褲擦破等語，則當下應知悉告訴人有因其過失駕駛行為
      受有傷害，然被告僅搪塞4000元予以告訴人，卻未留下任
      何足以聯絡其之方法逕行離去，其所稱找人協助修車乙情
      ，業經證人即巨發機車行老闆王國銘陳稱：對於98年11月
      30 日 甲○○有請伊去元長鄉潭西村修理機車，伊沒有印
      象等語在卷可佐，可徵被告是憑空杜撰，目的在尋求藉機
      離開肇事現場，且告訴人是因其外甥報警後，方有救護車
      協助送醫，亦有告訴人指證歷歷，則被告於肇事後，不僅
      未提供告訴人必要救助，斯時告訴人已受傷下，反而逕行
      駕車離去，端見被告主觀上具有肇事逃逸故意甚明。綜上
      ，本件被告肇事逃逸犯行足堪認定，自應依法論科。
三、論罪科刑之理由
    核被告所為，係犯刑法第185 條之4 之肇事致人傷害逃逸罪
    。本院審酌：被告犯後坦承犯行，態度尚佳，惟以被告於肇
    事後，未下車救助，反駕車離去，存有漠視法令、輕忽人命
    之心態，實有可議，且肇事逃逸犯行，對於被害人存有高度
    之危險性，且許多車禍事故，常因肇事人逃逸，致被害人未
    及時受救助，而發生不幸，本件告訴人雖有因他人協助送醫
    未生憾事，但被告所造成之實害難認輕微，然參酌被告當初
    會有肇事逃逸犯行，係因其罹患尿毒症，正欲趕往洗腎而一
    時輕忽肇致，有榮元醫院（診所）診斷證明書可憑，且被告
    事後已和告訴人達成和解，並前後總共給付告訴人4 萬元，
    告訴人業表明不再追究，此有雲林縣元長鄉調解委員會調解
    筆錄及聲請撤回告訴狀可查（見本院卷第48、49頁），要認
    告訴人所受之傷害已得到適當之彌補，及一切情狀，量處如
    主文所示之刑，並諭知易科罰金之折算標準。次就被告前未
    曾因故意犯罪受有期徒刑以上刑之宣告，有臺灣高等法院被
    告刑案資料查註紀錄表1 份附卷可按，而被告前因本案，有
    獲臺灣雲林地方法院檢察署檢察官以99年度偵字第329 號為
    緩起訴處分，其卻未於緩起訴處分命令確定後8 個月內於向
    財團法人犯罪被害人保護協會臺灣雲林分會繳交3 萬元而遭
    撤銷，究其源由，被告之所以會違反該緩起訴處分命令，是
    其洗腎所費不貲，已無力再籌措此筆緩起訴處分金，並非存
    心違反該緩起訴處分命令，而被告業於99年10月19日向財團
    法人犯罪被害人保護協會臺灣雲林分會繳清該緩起訴處分金
    ，此有99年4 月9 日、10月18日、10月19日之郵政跨行匯款
    申請書存卷可稽，並經到庭執行職務之公訴檢察官陳明被告
    既已繳交前開金額，無須就緩刑附加條件，本院亦認被告經
    此偵、審程序後，應知所警惕，信無再犯之虞，因認其所宣
    告之刑，除以暫不執行為適當外，並無須再附加條件，併予
    宣告緩刑2 年。
四、應適用之法律
  (一)、刑事訴訟法第273 條之1 第1 項、第299 條第1 項前段。
  (二)、刑法第185 條之4 、第41條第1 項前段、第74條第1 項第
      1 款、第2項第4款。
  (三)、刑法施行法第1條之1第1項、第2項前段。
本案經檢察官朱啟仁到庭執行職務。
中    華    民    國    99    年    10    月    29    日
                    刑事第一庭  法  官  王子榮
以上正本證明與原本無異。
如不服本判決，應於收受本判決後10日內向本院提出上訴書狀，
並應敘述具體理由。如未敘述上訴理由者，應於上訴期間屆滿後
20日內向本院補提理由書狀（均須按他造當事人之人數附繕本）
「切勿逕送上級法院」。
                                書記官  陳俊偉
中    華    民    國    99    年    10    月    29    日

司法院資訊處製作；財團法人民間司法改革基金會備份。
